【裁判字號】    92,交上易,237
【裁判日期】    920325
【裁判案由】    過失傷害
【裁判全文】
臺灣高等法院臺中分院刑事判決                  九十二年度交上易字第二三七號
    上  訴  人
    即  被  告  乙○○
右上訴人因過失傷害案件，不服臺灣彰化地方法院九十一年度交易字第一一四號中華
民國九十一年十二月十六日第一審判決（起訴案號：臺灣彰化地方法院檢察署九十一
年度偵字第三三八三號），提起上訴，本院判決如左：
      主  文
上訴駁回。
      事  實
一、乙○○於民國（下同）九十年七月二十八日下午三時五十分許（原審誤載為三時
    許），駕駛車牌號碼Ａ五─○五八二號自小客車，沿彰化縣員林鎮萬年里萬年巷
    ，由南往北方向行駛，行經同巷與彰化縣員林鎮○○路○段三八六巷之交岔路口
    ，原應注意汽車行駛時，駕駛人應注意車前狀況及汽車在未劃標線之道路，應靠
    右行駛之規定，而依當時情形，又無不能注意之情事，竟疏於注意，未確實注意
    車前狀況，且未確實減速慢行及靠右行駛，適有由丙○○所騎駛、後座載有丁○○之車牌號碼ＮＶＲ─一○○號重型機車，亦沿上開員集路二段三八六巷，由西
    往東方向行駛，原亦應注意車前狀況，隨時採取必要之安全措施及汽車行駛至無
    號誌交岔路口，應減速慢行，隨時作停車之準備，並汽車行駛至交岔路口，未劃
    分支幹線，如同為直行車，左方車應暫停讓右方車先行之規定，而依當時情形，
    又無不能注意之情事，竟亦疏於注意，未確實注意車前狀況，且未確實減速慢行
    及暫停讓右方車即車牌號碼Ａ五─○五八二號自小客車先行，因雙方皆有上述之
    疏失，致乙○○所駕駛之自小客車於通過上開交岔路口時，其自小客車之右前側
    保險桿不慎與丙○○所騎駛之重型機車右側發生擦撞，丙○○於人車倒地後，受
    有右手臂十五公分之擦傷、丁○○則受有左、右手及右腳多處擦傷等傷害；乙○○於前開犯行未被發覺前，即自行以電話報警處理，並留待現場向警方自首而接
    受裁判。
二、案經乙○○自首暨丙○○、丁○○訴由彰化縣警察局員林分局報請臺灣彰化地方
    法院檢察署檢察官偵查起訴。
    理  由
一、訊據被告乙○○坦承於右開時地駕駛車牌號碼Ａ五─○五八二號自小客車與告訴
    人丙○○所騎駛、後座載有丁○○之車牌號碼ＮＶＲ─一○○號重型機車發生車
    禍肇事，致告訴人丙○○、丁○○二人受傷等情，惟辯稱：伊是因為橋墩有人在
    看明牌，才偏左行駛，伊看到告訴人的機車過來，就停下來，結果因告訴人車速
    快才擦撞伊之車子，伊要與他們和解，但他們都不出面云云，惟查右開犯罪事實
    業據告訴人丙○○、丁○○於警訊中指訴綦詳，被告於警訊時亦供稱：車禍發生
    地點為路口，雙方都有過失等語，並有道路交通事故調查報告表、交通事故談話
    紀錄表、自首調查報告表各一份、伍倫綜合醫院出具之驗傷診斷證明書二紙及車
    禍現場照片八張附卷可資佐證。按車輛行駛時，駕駛人應注意車前狀況，隨時採
    取必要之安全措施；汽車在未劃標線道路，應靠右行駛；汽車行經無號誌之交岔
    路口，應減速慢行，作隨時停車之準備；汽車行駛至交岔路口，未劃分支幹線，
    如同為直行車，左方車應暫停讓右方車先行，道路交通安全規則第九十四條第三
    項、第九十五條、第九十三條第一項第三款、第一百零二條第一項第二款分別定
    有明文。本件被告駕車原應注意上述道路交通安全規則第九十四條第三項、第九
    十五條之規定，且依當時路況，又無不能注意之情形，竟疏未注意，以致肇事，
    並致告訴人丙○○、丁○○二人受傷，雖告訴人丙○○騎機車疏未注意前揭道路
    交通安全規則第九十四條第三項、第九十三條第一項第三款、第一百零二條第一
    項第二款之規定而為肇事主因，亦與有過失，被告仍難辭其為本件車禍肇事次因
    之過失責任；又本件經送臺灣省車輛行車事故覆議鑑定委員會鑑定結果，亦持相
    同見解，有該會函文及覆議意見書在卷可稽，益徵被告之行為確有過失。至於臺
    灣省彰化縣區車輛行車事故鑑定委員會鑑定結果雖認被告乙○○駕駛前揭自小客
    車行經無號誌之交岔路口，轉彎車未讓直行車先行，為肇事主因，然此係因該鑑
    定委員會將同為「直行車輛」之被告乙○○所駕前開自小客車誤認為係屬「轉彎
    車輛」所致，其既就事實有所誤認，則其上開鑑定結果即無足採，附此敘明。另
    告訴人丙○○、丁○○二人之受有傷害，除係因丙○○騎車有過失所致外，亦係
    由被告前揭過失駕駛行為所致，被告之過失駕駛行為與告訴人丙○○、丁○○二
    人之受傷間，顯有相當因果關係。綜上所述，本件事證明確，被告所辯顯係脫卸
    之詞，不足採信，其犯行應堪認定。
二、核被告所為，係犯刑法第二百八十四條第一項前段之過失傷害罪。被告一過失行
    為致告訴人丙○○、丁○○二人受有傷害，為想像競合犯，應從一重處斷。又被
    告於犯罪未被發覺前，自行以電話報警處理，並留待現場向警方自首而接受裁判
    ，有自首調查報告表一份在卷可據，應依法減輕其刑，原審審酌被告之過失程度
    ，告訴人二人所受傷害，被告肇事後尚迄未與被害人達成和解，賠償民事損失等
    一切情狀，依刑法第二百八十四條第一項前段、第五十五條、第四十一條第一項
    前段、第六十二條前段、罰金罰鍰提高標準條例第一條前段、第二條，判處拘役
    五十日，並諭知易科罰金之折算標準，核其認事、用法、量刑均無不當，被告以
    伊有意與告訴人和解但告訴人都不出面為由上訴，核無理由，應予駁回。
三、據上論斷，應依刑事訴訟法第三百六十八條，判決如主文。
    本案經檢察官甲○○到庭執行職務。
中      華      民      國      九十二      年    三    月    二十五    日
                                   臺灣高等法院臺中分院刑事第九庭
                                         審判長法  官  陳  筱  珮
                                               法  官  吳  重  政
                                               法  官  康  應  龍
右正本證明與原本無異。
不得上訴。
                                               書記官  黃  薰  慧
中      華      民      國    九十二     年      三       月   二十六   日
                                                                        Ｉ


司法院資訊處製作；財團法人民間司法改革基金會備份。
